最高法院刑事判決　　　　　　九十四年度台上字第二八五七號
　　上 訴 人　丙○○○
　　　　　　　　　　　　號
　　　　　　　甲 ○ ○
　　　　　　　　　　　　號
　　　　　　　乙 ○ ○
　　　　　　　　　　　　5樓
上列上訴人等因違反台灣地區與大陸地區人民關係案件，不服台
灣高等法院中華民國九十一年七月三十日第二審判決（九十一年
度上訴字第一七三三號，起訴案號：台灣基隆地方法院檢察署九
十一年度偵字第八八三號），提起上訴，本院判決如下：
    主  文
上訴駁回。
    理  由
按刑事訴訟法第三百七十七條規定，上訴於第三審法院，非以判
決違背法令為理由，不得為之。是提起第三審上訴，應以原判決
違背法令為理由，係屬法定要件。如果上訴理由狀並未依據卷內
訴訟資料，具體指摘原判決不適用何種法則或如何適用不當，應
認其上訴為違背法律上之程式，予以駁回。本件原判決認定上訴
人乙○○與甲○○、丙○○○分別係中華民國基隆籍「福鮆ＣＴ
三－四二七五號」漁船船長及船員，三人於民國九十一年二月二
十六日凌晨零時二十五分許，自基隆市碧砂漁港報關出海，前往
彭佳嶼海域作業。其間乙○○以新台幣（下同）十萬元之代價，
受綽號「阿國」之不詳姓名成年男子以電話委託，於同日晚上八
時許，搭載斯時對直航大陸地區不知情且熟睡中之甲○○、丙○
○○，而進入中國大陸地區福建省平潭外海一浬處（即片山島海
域）。甲○○、丙○○○於船抵大陸地區後醒來，受乙○○告知
而知悉上情，仍冀求二至三萬元不等之酬勞，而共同與乙○○、
綽號「阿國」之人基於使大陸地區人民非法進入台灣地區之犯意
聯絡，自不詳船名之大陸籍木殼船上，接駁大陸地區人民陳玲等
二十五人。嗣於同年月二十七日下午六時許，上訴人等共同駕駛
該漁船至北緯二十五度十六分、東經一百二十度四十七分即基隆
外海約七浬處時，經當場查獲等情。因而維持第一審論處上訴人
等共同違反不得使大陸地區人民非法進入台灣地區之規定罪刑，
並駁回上訴人等在第二審之上訴。已綜核全部卷證資料，詳加斟
酌論斷，並就乙○○所辯，受綽號「阿國」之託幫忙載大陸人，
未料人數太多，本打算將之載回台灣交由海巡署人員處理；丙○
○○、甲○○所辯，當初並不知情，事後才發現，但不敢反對云
云，認均係飾卸之詞，無足憑採。俱有卷存之證據資料可資覆按
，從形式上觀察，並無判決理由不備及矛盾之違法情形存在。另
證據之取捨及證明力之判斷，俱屬於事實審法院之職權，其取捨
判斷苟不違背經驗法則或論理法則，即不生判決違背法令之問題
。原判決係依憑上訴人等於警詢、偵查及歷審之供述，證人即搭
乘上開漁船偷渡來台之大陸地區人民陳玲等之陳述，卷附非法入
境大陸漁（人）民基本資料、第一海巡隊三○一六艇執行臨檢紀
錄表、海圖、機漁船（含船員）進出港檢查表、查獲照片、海洋
巡防總局第一海巡隊扣押物品清單及大陸地區人民所佩掛辨識身
分用簡易號碼卡等證據，資為認定犯罪事實之依據；並詳敘認定
丙○○○、甲○○雖原不知欲前往大陸地區，惟經乙○○告知上
情後，仍應允共同參與載運大陸地區人民回台灣，所憑證據及得
心證之理由（見原判決書第四頁），其證據之取捨判斷並不違背
經驗法則或論理法則，自不得任指判決違法。上訴意旨純屬對事
實審法院已經調查說明之事項或採證認事職權之適法行使，徒憑
己見，重為事實上之爭辯或任意指摘，自不足據以辨認原判決已
具備違背法令之形式。又量刑之輕重，係屬事實審法院得依職權
自由裁量之事項，苟已斟酌刑法第五十七條各款所列情狀，而未
逾越法定刑度，不得遽指為違法。原判決就上訴人等犯罪情節，
已在事實欄明白認定，及於理由欄詳加論斷，並分別審酌其等之
素行及均為貪圖小利，共同使二十五名大陸地區人民非法進入台
灣地區，影響社會秩序非輕，另犯罪動機、手段、所生危害等一
切情狀，在法定刑範圍內，分別量刑，難謂有何違法。至緩刑之
宣告，除應具備刑法第七十四條各款所定條件外，並須有可認為
以暫不執行刑罰為適當之情形，始得為之，亦屬於法院裁判時得
依職權自由裁量之事項，不得以原判決未宣告緩刑指為違背法令
。甲○○上訴意旨，謂原判決未具體審酌其家庭生活狀況，未為
緩刑諭知，尚有未洽云云，亦非適法之第三審上訴理由。綜上所
述，應認本件上訴違背法律上之程式，從程序上予以駁回。
據上論結，應依刑事訴訟法第三百九十五條前段，判決如主文。
中　　華　　民　　國　九十四　年　　六　　月　　二　　日
                      最高法院刑事第三庭
                          審判長法官  紀　俊　乾
                                法官  黃　正　興
                                法官  劉　介　民
                                法官  陳　東　誥
                                法官  趙　文　淵
      本件正本證明與原本無異
                                      書  記  官
中　　華　　民　　國　九十四　年　　六　　月　　六　　日
                                                  Ａ
